【裁判字號】    98,消債清,153
【裁判日期】    981207
【裁判案由】    清算事件
【裁判全文】
臺灣板橋地方法院民事裁定           98年度消債清字第153號
聲  請  人  甲○○
代  理  人  胡鳳嬌律師
上列當事人聲請消費者債務清理事件，本院裁定如下：
    主  文
聲請人甲○○自中華民國九十八年十二月七日下午四時起開始清
算程序，並同時終止清算程序。
    理  由
一、按更生方案未依消費者債務清理條例第59條、第60條規定可
    決時，除有該條例第64條規定之情形外，法院應以裁定開始
    清算程序，消費者債務清理條例第61條定有明文。又法院開
    始清算程序之裁定，應載明其年、月、日、時，並即時發生
    效力，同條例第83條第1 項亦定有明文可參。
二、經查：
  (一)本件債務人聲請更生，前雖經本院裁定開始更生程序在案，
    並經本院於民國98年10月15日以板院輔98司執消債更地字第
    31號函知所有債權人表示意見後，債權人玉山商業銀行股份
    有限公司、國泰世華商業銀行股份有限公司、萬泰商業銀行
    股份有限公司、華南商業銀行股份有限公司、香港商香港上
    海匯豐銀行股份有限公司、聯邦商業銀行股份有限公司、摩
    根聯邦聯邦資產管理股份有限公司、匯誠第二資產管理股份
    有限公司均表不同意該變更後之更生方案，致更生方案未獲
    已申報無擔保及無優先債權人過半數，且所代表之債權額，
    逾已申報無擔保及無優先債權額之二分之一同意，亦即債務
    人所提之更生方案，未能依消費者債務清理條例第60條規定
    獲得債權人之同意。
  (二)查聲請人現住臺北縣板橋市○○○街124巷9弄17之3號，與
    父母、胞弟、胞妹合計五人同住。該屋為聲請人母親所有，
    故聲請人毋庸給付租金。胞妹重度殘障，領有社會輔助每月
    新臺幣（下同）4,000元，聲請人父親黃長雄於板橋市公所
    、臺北縣板橋市農會均有利息收入、名下有雲林縣四湖鄉鹿
    場村27號不動產7筆（約1,929,400元）、母親廖春季於花旗
    銀行有利息收入、名下有臺北縣板橋市○○○街124巷9弄17
    之3號不動產、胞弟黃程科95年平均收入23,460元、財產歸
    屬清單0元。聲請人曾任職於賀盛高週波金屬工業股份有限
    公司，88年9月退保，聲請人稱因人事縮減及一些問題，且
    聲請人該時生病住院時間較長，離開賀盛之後即無業，據卷
    附96年綜合所得稅各類我得資料清單顯示，聲請人96年增有
    龍巖人本、板橋慈惠宮、臺北縣三峽鎮公所收入合計89,910
    元。
  (三)次查，本院詢及聲請人每月收入支出可償還債權人金額各若
    干？聲請人稱「我之前有作誦經工作，沒有一定場所，是有
    人往生才會去。不是常常有，之前的事務官希望我可以找到
    ㄧ個比較穩定的工作。但是現在找的都是短期工作，沒有辦
    法有固定的收入。我ㄧ個月提出三千元給我償還前兩年。後
    六年每期我提出六千元。」98年9月3日債權人會議後，本院
    請聲請人於98年10月20日覓得新職，收入固定更生方案使有
    履行可能，惟於98年10月15日詢問聲請人時，聲請人仍未覓
    得工作。自98年7月20日債務人詢問後，本院請聲請人陳報
    最新工作收入狀況起，直至98年10月15日仍無下文，歷時4
    月，末於98年10月15日債務人詢問時，聲請人提出更生方案
    ：清償八年，分96期，每月1期，每期清償10,100元，清償
    金額969,600元，占債權總額1,784,684元之54.32％。債務
    人稱應可於年底前找到工作，希望可以找到每月18,000元之
    工作，請求於98年1月20日開始履行。以上更生方案經本院
    函詢債權人意見，無債權人表示同意。主要理由除更生方案
    清償成數過低，就未來是否如願找到工作存疑，更生方案無
    固定收入、無履行可能。且「未來收入」無法認定為消費者
    債清條例第64條第1項所稱固定收入，且年底前是否覓得新
    職變數仍多。對聲請人98年7月20日尋覓新職至今仍無下文
    ，認聲請人並未積極覓職，且未來收入較月薪18,000元或高
    ？或低？若低於月薪18,000元，實際上提出每月10,100元之
    清償方案，履行困難；若月薪高於18,000元，多餘薪資不列
    入更生方案清償亦非妥適，無法明確。另依卷附慶豐銀行所
    提消費明細，聲請人曾有美麗淑女芳香精絡養生館9,950元
    、9,950元、5,000元及巧美美容器材行2萬元皆屬非維持基
    本生活之刷卡紀錄，故認更生方案非屬公允。
  (四)基上，參酌上開說明，本件自堪認已符合消費者債務清理條
    例第61條規定，而應由本院以裁定開始清算程序。又依聲請
    人所提出之國稅局財產歸屬資料清單，其名下並無任何財產
    ，本院參酌本件清算程序之規模，堪認聲請人之財產應不敷
    清償清算程序之費用，爰依上開規定裁定開始本件清算程序
    ，並同時終止清算程序。
三、又法院終止清算程序後，聲請人之債務並非當然免除，仍應
    由法院斟酌消費者債務清理條例有關免責之規定審酌，且聲
    請人於不免責裁定後，復應依同條例第141 條、第142 條規
    定為相當清償責任，始得聲請免責，附此明。
中    華    民    國    98    年    12    月    7     日
                  民事第三庭    法  官  楊千儀
上為正本係照原本作成。
開始清算程序之裁定不得抗告，如不服同時終止清算程序之裁定
，應於裁定送達後10日內，以書狀向本院提出抗告，並繳納抗告
費新臺幣1,000 元。
中    華    民    國    98    年    12    月    7     日
                                書記官  劉鴻傑


司法院資訊處製作；財團法人民間司法改革基金會備份。
